【裁判字號】    96,交聲,295
【裁判日期】    970331
【裁判案由】    違反道路交通管理處罰條例聲明異議
【裁判全文】
臺灣新竹地方法院交通事件裁定         96年度交聲字第295號
移送機關即
原處分機關  交通部公路總局新竹區監理所
異  議  人
即受處分人  久伍企業股份有限公司
代  表  人  甲○○
上列異議人即受處分人因違反道路交通管理處罰條例案件，對於
交通部公路總局新竹區監理所民國96年11月1 日竹監自字第裁50
－E00000000號、E00000000號違反道路交通管理事件裁決書處分
，聲明異議，本院裁定如下：
    主  文
異議均駁回。
    理  由
一、異議意旨略以：異議人即受處分人久伍企業股份有限公司（
    下稱受處分人久伍公司）負責人甲○○（下稱受處分人久伍
    公司負責人甲○○）經員警舉發在新竹縣湖口鄉○○路與臺
    一線路口有闖紅燈及不服交通稽查、取締而逃逸之違規行為
    ，惟上開路段近半年內皆有重大工程施工，道路縮減至少2
    分之1以上，所能通行之車道甚小，而受處分人久伍公司負
    責人甲○○居住在該路段附近，因經常車多阻塞，所以進出
    皆小心翼翼，不可能闖紅燈，且從未在該路段見過有員警執
    行攔檢取締，更不可能會有拒絕稽查逃逸之行為，故本件處
    分顯有錯誤，為此狀請撤銷原處分云云。
二、原處分意旨略以：受處分人久伍公司所有車號3807－MY號車
    於民國96年9月23日下午5時35分許在新竹縣湖口鄉○○路段
    ，為新竹縣警察局竹北分局員警填掣竹縣警交字第E0000000
    0號、E00000000號等違反道路交通管理事件通知單（下稱舉
    發通知單），逕行舉發其「闖紅燈（南往北、沿臺一線直行
    ）」、「不服交通稽查，取締而逃逸（闖紅燈逃逸）併E000
    00000告發單）」，並送達予受處分人久伍公司，受處分人
    久伍公司負責人甲○○不服舉發，於96年10月8日向交通部
    公路總局新竹區監理所（下稱新竹區監理所）陳述意見，經
    新竹區監理所於96年10月12日以竹監自字第0962502040號函
    請原舉發單位即新竹縣警察局竹北分局查證，新竹縣警察局
    竹北分局遂於96年10月24日以北警交字第0965008074號函覆
    略以：「…說明二、本案舉發員警稱：於96年9月23日17時
    35分，在本轄湖口鄉○○路與八德路口執行取締交通違規勤
    務，發現汽車駕駛人駕駛車號3807－MY號車，行經該路口有
    燈光號誌之交岔路口，號誌燈號顯示『紅燈』違規闖紅燈（
    直行），員警立即以指揮棒攔停示意停車受檢，駕駛人故作
    停車將車輛駛入外側車道緩緩停靠路邊受檢，警方欲上前盤
    查時，該車突然拒絕停車不服稽查取締加速往八德路北上車
    道逃逸，因當場不能或不宜攔截製單者，本分局員警記明車
    號、廠牌、顏色等可資辨明之資料，以汽車所有人依法以竹
    縣警交字第E00000000、E00000000號違規單逕行舉發並無違
    誤（檢附員警工作紀錄簿影本），…。」等情，新竹區監理
    所再於96年10月30日以竹監自字第0963503162號函覆受處分
    人久伍公司違規事實舉發無誤，並請依規繳納罰鍰，惟受處
    分人久伍公司負責人甲○○對於上開函覆仍有不服，新竹區
    監理所遂於96年11月1日，依據舉發之違規事實及違反道路
    交通管理處罰條例第53條第1項、違反道路交通管理事件統
    一裁罰基準及處理細則第43條、第44條及第67條等規定，掣
    開竹監自字第裁50－E00000000號違反道路交通管理事件裁
    決書（下稱裁決書），認受處分人久伍公司所有車號3807
    －MY號車於96年9月23日下午5時35分許在新竹縣湖口鄉○○
    路段有「一、駕車行經有燈光號誌管制之交岔路口闖紅燈。
    」之違規行為，裁罰受處分人久伍公司罰鍰新臺幣（下同）
    2千7百元整；併依同條例第63條第1項第3款規定記違規點數
    3點；且依據上開舉發之違規事實及違反道路交通管理處罰
    條例第60條第1項及違反道路交通管理事件統一裁罰基準及
    處理細則第43條、第44條及第67條等規定，另掣開竹監自字
    第裁50－E00000000號裁決書，認受處分人久伍公司所有車
    號3807－MY號車於同一時、地有「一、違反處罰條例之行為
    ，拒絕停車接受稽查而逃逸。」之違規行為，裁罰受處分人
    久伍公司罰鍰3千元整，上開2裁決書於同日由受處分人久伍
    公司負責人甲○○臨櫃簽收。嗣受處分人久伍公司負責人甲
    ○○旋於同日具狀聲明異議。
三、按駕駛人駕駛車輛或行人在道路上，應遵守道路交通標誌、
    標線、號誌之指示、警告、禁制規定，並服從執行交通勤務
    之警察或依法令執行指揮交通及交通稽查任務人員之指揮，
    道路交通管理處罰條例第4條第1項定有明文。次按汽車駕駛
    人，行經有燈光號誌管制之交岔路口闖紅燈者，處新臺幣1
    千8 百元以上5千4百元以下罰鍰；汽車駕駛人，駕駛汽車有
    違反本條例之行為，經交通勤務警察或依法令執行交通稽查
    任務人員制止時，不聽制止或拒絕停車接受稽查而逃逸者，
    除按各該條規定處罰外，處新臺幣3千元以上6千元以下罰鍰
    ；道路交通管理處罰條例第53條第1項及第60條第1項分別定
    有明文；又依同條例第63條第1項第3款規定，汽車駕駛人有
    下列各款所列條款之一者，除依原條款處罰鍰外，並予記點
    ：…三、有…第53條或第54條情形之一者，各記違規點數3
    點。
四、經查：訊據受處分人久伍公司負責人甲○○矢口否認有上開
    竹縣警交字第E00000000號、E00000000號等舉發通知單所載
    之違規事實，其於本院97年3月7日庭訊時辯稱：車號3807－
    MY號自小客車登記為受處分人久伍公司所有，伊則是受處分
    人久伍公司之董事長，該車都是由伊在駕駛，且常搭載太太
    ，伊太太會坐在副駕駛座上，該車外型是銀色的箱型車；又
    伊住在新竹縣湖口鄉○○路附近，因而鐵騎路是伊平常會走
    的路，但平常17時35分左右不一定會駕駛該部自小客車，所
    以伊不記得於96年9月23日17時35分許有行經新竹縣湖口鄉
    ○○路，況該路段去年整年度在做重大工程，經常都塞車等
    語（見本院卷第20、21頁）。惟查：
（一）證人陳玉輝即本件掣開竹縣警交字第E00000000號、E0000
      0000號等舉發通知單之新竹縣政府警察局竹北分局湖鏡派
      出所員警於本院上開訊問時結證稱略以：他與同事於96年
      9 月23日在新竹縣湖口鄉○○路段執行16至18時之交通稽
      查勤務，因當時是下班時段，而該路段係三叉路口，車輛
      較多，平常都會舉發從鐵騎路往八德路方向的車輛，且因
      時常有車輛闖紅燈而發生車禍，所以是加強取締路段，而
      當天17時35分的時候，八德路（即臺一線）是綠燈，鐵騎
      路則是紅燈，他與同事都有看見有1 名男子駕駛車號3807
      －MY號銀色箱型車，前座還載有1 名婦人，由鐵騎路南往
      北方向闖紅燈，之後他就拿指揮棒、哨子將車號3807－MY
      號銀色箱型車攔停，對方知道要攔停檢查，原先有停車，
      但當他與同事走到車輛旁邊時，對方就加速逃逸，因為他
      與車輛的距離相當近，且當時光線非常清楚，路口的路燈
      還沒有亮，所以他不會看錯車牌，就把當時的狀況記載在
      工作記錄簿上，至於該路段雖有重大工程施作，但係在八
      德路上，且號誌亦正常運作，只是道路有縮減情形，但還
      是可以供車輛行駛等語（見本院卷第20、21頁）。並當庭
      提出新竹縣警察局員警工作紀錄簿、現場採證照片等資料
      佐證（見本院卷第24、25頁）。
（二）依汽車駕駛人之行為有不服指揮稽查而逃逸，當場不能或
      不宜攔截製單舉發者，得逕行舉發；第1 項逕行舉發，應
      記明車輛牌照號碼、車型等可資辨明之資料，以汽車所有
      人為被通知人製單舉發。道路交通管理處罰條例第7條之2
      第1 項第4款前段、第4項分別定有明文；又依內政部警政
      署交通違規稽查與輕微違規勸導作業注意事項第4 點說明
      ：「肆、具體作法：一、交通違規稽查（一）逕行舉發1.
      汽車駕駛人之行為有下列情形之一，『當場不能或不宜』
      攔截製單舉發者，得逕行舉發：（4）不服指揮稽查而逃
      逸，或聞消防車、救護車、警備車、工程救險車之警號不
      立即避讓者。…6.逕行舉發，應記明車輛牌照號碼、車型
      等可資辨明之資料，以汽車所有人為被通知人製單舉發。
      …（二）攔停舉發…5.經明確指揮制止攔檢不停車輛，應
      避免追車，依規定逕行舉發，…」等規定，可知員警在執
      行交通違規稽查攔停舉發時，如經明確指揮制止攔檢不停
      之車輛，或不服指揮稽查而逃逸，應避免追車，得依規定
      予以逕行舉發，並應記明車輛牌照號碼、車型等可資辨明
      之資料，以汽車所有人為被通知人製單舉發。證人陳玉輝
      前述就不服稽查取締逃逸之交通違規事由逕行舉發之經過
      所為之證述各節，足稽本件執行交通違規稽查程序與上開
      道路交通管理處罰條例第7條之2 第1項第4款、第4項及內
      政部警政署交通違規稽查與輕微違規勸導作業注意事項之
      相關交通違規稽查舉發等規定相符。再依證人陳玉輝所提
      之現場採證照片所示，其相關位置上均明確記載八德路、
      闖紅燈處、受檢地、逃逸處等字樣，且闖紅燈處與受檢地
      點之間並無障礙物，視距良好，是證人陳玉輝於舉發當時
      應無誤認之虞；又依證人陳玉輝所提之新竹縣警察局員警
      工作紀錄簿所示，其上亦明確記載「勤務項目：巡邏。記
      事及處理情形：一、16－18時至巡邏區域巡視，防制不法
      。二、警方於17時35分在八德路與鐵騎路口執行交通稽查
      取締違規勤務時，1部銀色箱型車由男子駕駛前座載1婦人
      ，由鐵騎路南往北闖紅燈直行臺一線北上，經警方揮動指
      揮棒示意駕駛停車受檢，該駕駛在外側車道打右方向燈緩
      緩靠路邊停車時，警方欲前往盤查，該車立即加速逃逸，
      揚長而去，經員警立即記下該車車號3807－MY，返所查詢
      後，依規逕行告發。記錄人：陳玉輝」等語，亦與證人陳
      玉輝所證稱其見有1名男子駕駛車號3807－MY號銀色箱型
      車搭載1名婦人闖紅燈，經其攔停欲取締時，對方不服取
      締加速逃逸等證詞相吻合。
（三）又本件雖無直接之違規採證照片可資佐證，然證人陳玉輝
      為原處分機關認定受處分人久伍公司有前開違規行為之原
      證人，其到庭以言詞供述本件待證事實，即受處分人久伍
      公司有前開違規事實，本院由上開證人陳玉輝證述已得受
      處分人久伍公司確有上開違規行為之心證，且於本件卷存
      證據資料內並無任何積極證據足以證明證人陳玉輝之證述
      係屬虛偽，亦無足以令人顯信其供述為不可採之品性證據
      或前科證據存在，自不得僅以證人陳玉輝為本件開單舉發
      受處分人久伍公司違規之員警而全盤抹煞其在訴訟上所具
      有之原證人資格。又按交通員警掣單舉發違反道路交通管
      理處罰條例所列之違規事實，本質上為行政處分，係公務
      員基於職務上權力，依法就特定之具體事件所為具有公法
      上效果之單方行政行為，基於公務員為公法上行為具有公
      信力之原則，該行政處分當可被推定為真正，其據以依法
      處分之事實認定亦為正確無誤，本此公信原則，乃立法者
      賦予行政機關制定違反道路交通事件統一裁罰標準及處理
      細則，使執勤員警得當機處分以維護交通秩序、安全之行
      政目的，反之，若謂公務員一切行政行為均需預留證據以
      證其實，則國家行政勢必窒礙難行，據此，刑事訴訟法就
      犯罪證據有關之規定中，與行政秩序罰之交通違規裁罰本
      旨不合之部分，自不在準用之列。從而證人陳玉輝與受處
      分人久伍公司抑素昧平生，並無仇隙，衡情當無設詞攀誣
      、濫予舉發之理，本件既無任何證據足資證明證人陳玉輝
      有捏造事實、違法取締之情事，則執勤員警本其維護交通
      秩序、安全職責所為之舉發，自應受到合法、正確之推定
      ，並此敘明。
（四）末按本條例之處罰，受舉發違反道路交通管理事件之受處
      罰人，認為受舉發之違規行為應歸責他人者，應於舉發違
      反道路交通管理事件通知單應到案日期前，檢附相關證據
      及應歸責人相關證明文件，向處罰機關告知應歸責人，處
      罰機關應即另行通知應歸責人到案依法處理。逾期未依規
      定辦理者，仍依本條例各該違反條款規定處罰，道路交通
      管理處罰條例第85條第1項定有明文。是受處分人久伍公
      司負責人甲○○並未於本件舉發通知單應到案日期前，檢
      附相關證據及應歸責人相關證明文件，向處罰機關告知應
      歸責人，從而原處分機關依前述規定裁罰汽車之所有人即
      受處分人久伍公司，此部分尚屬適法。
（五）從而，本件受處分人久伍公司負責人甲○○上述所辯之詞
      ，均不足採，是以受處分人久伍公司於前揭舉發通知單上
      所載時地，分別有闖紅燈（南往北、沿臺一線直行）及不
      服交通稽查，取締而逃逸等違規行為，堪以認定，自應依
      法裁罰。
五、依上所述，受處分人久伍公司確有在上開舉發通知單所載時
    、地，有闖紅燈（南往北、沿臺一線直行）及不服交通稽查
    ，取締而逃逸等違規行為，原處分機關依前開道路交通管理
    處罰條例第53條第1項、第60條第1項及違反道路交通管理事
    件統一裁罰基準表之規定，裁罰受處分人久伍公司罰鍰合計
    5千7百元整，並依同條例第63條第1項第3款規定記違規點數
    3點，於法尚無違誤，應予維持。受處分人久伍公司負責人
    甲○○上述所辯，均無理由，應予駁回。
六、據上論斷，依道路交通案件處理辦法第19條，裁定如主文。
中    華    民    國    97    年     3    月    31    日
            臺灣新竹地方法院交通法庭
                              法  官  劉兆菊
以上正本證明與原本無異。
如不服本裁定，應於裁定送達後5日內向本院提出抗告狀。
中    華    民    國    97    年     3    月    31    日
                              書記官  蕭汝芳


司法院資訊處製作；財團法人民間司法改革基金會備份。
